臺灣高等法院刑事判決　　　　　　　 93年度交上訴字第188號
上　訴　人
即　被　告　乙○○
選任辯護人　林德川律師
上列上訴人因公共危險案件，不服臺灣板橋地方法院93年度交訴
字第47號，中華民國93年10月26日第一審判決（聲請簡易判決處
刑書案號：臺灣板橋地方法院檢察署93年度偵字第4487號），提
起上訴，本院判決如下：
    主  文
上訴駁回。
    事  實
一、乙○○前於民國八十六年間因違反懲治盜匪條例案件，經臺
    灣桃園地方法院以八十六年度重訴字第一八號刑事判決判處
    有期徒刑三年，嗣經臺灣高等法院以八十六年度上重訴字第
    六十六號刑事判決諭知上訴駁回而告確定，其刑期原自八十
    六年十一月二十三日起至八十九年五月十二日止，嗣於八十
    八年二月五日假釋出獄，假釋期間因行刑累進處遇縮短刑期
    而於八十九年四月十八日屆滿，假釋期間屆滿未經撤銷假釋
    ，其未執行之刑以已執行完畢論，而視為於八十九年四月十
    八日執行完畢。詎猶未思自我戒惕，九十二年十二月十三日
    十七時三十分許，駕駛車號ＡＧ六─五○○號重機車，行經
    臺北縣樹林市○○街一一七號前，不慎擦撞由甲○○所駕駛
    車號ＧＭＴ─八四八號重機車，甲○○因而人車倒地，致受
    有左手腕及右前足挫傷等傷害（過失傷害部份未據告訴），
    詎乙○○明知肇事致甲○○受傷後，不但未停留肇事現場對
    受傷之甲○○施以必要之救助，反因一時心虛迅即駕車逃逸
    。
二、案經臺北縣政府警察局樹林分局報請臺灣板橋地方法院檢察
    署檢察官偵查後聲請簡易判決處刑，原審法院認不得以簡易
    判決處刑，改依通常程序，原審法院於準備程序進行中，被
    告就被訴事實為有罪之陳述，經告知被告簡式審判程序之旨
    ，並聽取當事人之意見後，經原審法院合議庭裁定以簡式審
    判程序審理。
    理  由
一、右揭事實業據被告乙○○坦承不諱，並據告訴人甲○○指訴
    綦詳，又告訴人所受如事實欄所載之傷勢，亦有興龍診所出
    具之診斷證明書一紙在卷可稽，且現場遺留被告所有之機車
    左側車身銀色飾板，與嗣後員警陳文彬至被告住處拍攝被告
    當時騎乘車號ＡＧ六─五００號重型機車左側車身飾板缺損
    部分相符，亦有道路交通事故調查報告表、現場照片六幀、
    車損照片二十幀在卷足憑。被告前開自白，核與事實相符，
    應堪採信。本件事證明確，被告肇事逃逸之犯行堪以認定，
    應依法論科。
二、核被告所為，係犯刑法第一百八十五條之四駕駛動力交通工
    具肇事致人死傷而逃逸罪。又被告有如事實欄所載之犯罪科
    刑及執行完畢情形，有本院被告全國前案紀錄表附卷可按，
    其於五年內再犯本件有期徒刑之本罪，為累犯，應依刑法第
    四十七條規定加重其刑。
三、原審以被告罪證明確，而適用刑法第一百八十五條之四、第
    四十七條規定，並審酌被告明知駕車擦撞告訴人致告訴人人
    車倒地，受有左手腕及右前足挫傷傷害，卻未停車查看告訴
    人之情況，隨即逃逸，未將告訴人送醫，其惡性顯然非輕，
    惟念犯罪後業與告訴人就過失傷害部分之賠償責任達成和解
    ，尚見其有悔過之意等一切犯罪情狀，量處法定最低度刑即
    有期徒刑七月。經核原判決上開認事用法，洵無違誤，量刑
    亦屬妥適。被告上訴意旨略以被告主觀上係認其機車被撞，
    錯不在己，且自己並未受傷，因而直接離開現場，依其犯罪
    之情狀尚非不可憫恕，原審未依刑法第五十九條規定酌減其
    刑，又被告主觀上認為係遭告訴人碰撞，自己並未受傷，始
    直接離開現場，根本不知離開現場，竟然觸犯刑事法律，雖
    法有明文不得因不知法律而免除刑事責任，但按本案發生情
    節，應依法減輕其刑，原審未依刑法第十六條但書規定減輕
    其刑，而指摘原判決不當。然查：本件被告騎車跨越中心線
    以致擦撞在其對向車道騎乘機車之告訴人，致告訴人人車倒
    地，因而受傷等情，迭據告訴人指訴綦詳，而被告於警詢時
    供稱：行經肇事地點似有撞到石頭或他物，機車有左右搖晃
    ，我以為是撞到石頭，而車子也沒事，我就騎機車返家等語
    ，嗣於偵查時則稱是告訴人過來撞我，我聽到車子被撞的聲
    音，我有看後面，沒有什麼事，就回家了，事實上我知道當
    天是兩車碰撞等語，倘本件確係告訴人騎車不慎擦撞被告之
    機車並因而致被告機車之左側車身銀色飾板脫落，衡情被告
    應理直氣壯要求告訴人賠償，何以竟自認理虧而迅即騎車逃
    離現場，及至警方循線被告，被告初則否認有二車相撞之情
    事，嗣見其機車左側車身銀色飾板為警查扣，難以抵賴始又
    改稱係告訴人之機車擦撞其機車，此舉實違常情，被告所稱
    係告訴人之機車擦撞其機車，其有回頭看沒有什麼事，就騎
    車回家云云，顯係睜眼說瞎話，難以採信，被告駕駛動力交
    通工具肇事，致人成傷後，未能即時救護，迅即逃逸，已屬
    不該，且犯後又飾詞狡卸，依其犯罪情節，實難認有何可值
    憫恕之情狀，無從依刑法第五十九條減輕其刑，又刑法第一
    百八十五條之四肇事致人死傷逃逸罪，係早於八十八年四月
    二十一日增訂，其立法理由，係以處罰肇事後逃逸之駕駛人
    為目的，俾促使駕駛人於肇事後能對被害人即時救護，以減
    少死傷。是該罪之成立祇以行為人有駕駛動力交通工具肇事
    ，致人死傷而逃逸之事實為已足，至行為人之肇事有否過失
    ，則非所問。該條施行迄被告肇事時已有四年餘，早經電視
    、平面媒體大幅報導而廣為周知，豈容被告任意砌詞諉為不
    知，亦無刑法第十六條但書之適用，故被告以原審未援引刑
    法第五十九條或第十六條但書之規定減輕其刑，量刑過重而
    提起本件上訴，難認有理由，應予駁回。
據上論斷，應依刑事訴訟法第368條，判決如主文。
本案經檢察官呂光華庭到執行職務。
中　　華　　民　　國　　94　　年　　1 　　月　　12　　日
                  臺灣高等法院刑事第二十四庭
                            審判長法  官  陳貽男
                                  法  官  陳憲裕
                                  法  官  徐世禎
以上正本證明與原本無異。
如不服本判決，應於收受送達後十日內向本院提出上訴書狀，其
未敘述上訴之理由者並得於提起上訴後十日內向本院補提理由書
（均須按他造當事人之人數附繕本）。
                                  書記官  陳玲憶
中　　華　　民　　國　　94　　年　　1 　　月　　12　　日
附錄：本案論罪科刑法條全文
中華民國刑法第185條之4
駕駛動力交通工具肇事，致人死傷而逃逸者，處六月以上五年以
下有期徒刑。
